臺灣高雄地方法院民事判決
110年度訴字第716號
原      告  
即反訴被告  朱子緒即士嶺機電企業社


訴訟代理人  黃國益律師  
複  代理人  莊景智律師
            朱紹福  

被      告  
即反訴原告  黃怡禎即富鑫工程行


訴訟代理人  李家蓮律師
上列當事人間請求給付承攬報酬事件，本院於民國111年9月20日
言詞辯論終結，判決如下：
    主      文
原告之訴及假執行之聲請均駁回。
訴訟費用由原告負擔。
反訴被告應給付反訴原告新臺幣貳萬元，及自民國一一○年七月
十七日起至清償日止，按週年利率百分之五計算之利息。
反訴原告其餘之訴駁回。
反訴訴訟費用由反訴被告負擔百分之一，餘由反訴原告負擔。
本判決第三項得假執行。但反訴被告如以新臺幣貳萬元為反訴原
告供擔保後免為假執行。
反訴原告其餘假執行之聲請駁回。
    事實及理由
壹、本訴部分：
一、原告主張：被告於民國109年2月24日與訴外人子晶綠能科技
    股份有限公司（下稱子晶公司）簽訂太陽能光電發電系統工
    程合約，向子晶公司承攬東和鋼鐵觀音廠屋頂太陽能光電發
    電系統工程（下稱系爭太陽能工程），嗣被告將系爭太陽能
    工程之一部分（下稱系爭工程）轉包予伊，並於109年6月15
    日與伊簽訂太陽能光電發電系統工程合約（下稱系爭合約）
    ，約定工程總價金為新臺幣（下同）8,214,869 元（未稅）
    ，被告除於簽約時支付10%工程款外，應分別於支架組裝完
    成、模組及逆變器、箱體安裝完成、AC、DC及各線路串接完
    成（下稱系爭串接款）、台電掛表完成（下稱系爭掛表款）
    、驗收完成（下稱系爭驗收款）給付20%、20%、20%、15%、
    15%工程款，嗣相關線路串接完成，兩造均派人偕臺灣電力
    股份有限公司（下稱台電公司）人員到場檢核，經台電公司
    確認通電沒有問題而於109年12月5日准予掛表，伊應得依約
    請求被告給付系爭串接款、系爭掛表款合計3,018,964元，
    惟系爭工程太陽能發電可開始運轉營利後，被告率爾取消伊
    工作人員通行系爭工程場地之權利，伊多次催請被告進行驗
    收及給付前述款項，被告均置之不理，並於110年1月14日寄
    送存證信函（下稱系爭存證信函）表示伊施作之系爭工程多
    有瑕疵，顯不能如期完成，依系爭合約第9條、第16條約定
    終止契約，但被告就系爭存證信函所指瑕疵從未以書面通知
    伊改善，亦未曾列出清單予伊，被告於工程進行期間均有派
    員到場監督，系爭工程業經台電公司審核准予掛表，伊並無
    遲緩不能如期完成工程進度之情，是被告終止系爭合約應非
    合法，且工作完成與工作有無瑕疵係屬二事，被告應不得以
    伊完成之工作具有瑕疵，而拒絕給付系爭串接款、系爭掛表
    款。又伊多次催請被告驗收以開立驗收合格書，被告均置之
    不理，則被告顯以不正當行為阻止系爭驗收款付款條件之成
    就，應視為付款條件已成就，伊自得請求被告給付系爭驗收
    款1,293,842元。縱便被告終止系爭契約合法，終止時工作
    已完成，其即應支付承攬報酬，縱未完成，伊亦得依民法第
    511條但書規定向被告請求所失之其就未完成部分應可取得
    之利益，是伊仍得請求給付系爭串接款、系爭掛表款及系爭
    驗收款，為此爰依系爭合約第2條第2項第4至6款之約定、民
    法第511條但書之規定提起本訴等語。並聲明：㈠被告應給付
    原告4,312,806元及自起訴狀繕本送達翌日起至清償日止按
    週年利率5%計算之利息。㈡願供擔保，請准宣告假執行。
二、被告則以：系爭合約之「AC、DC及各線路串接完成」係指系
    爭工程中所用及之纜線、水路、維修道路、線槽等設施均無
    問題，而「併聯掛表完成」則係指系爭工程成功與台電公司
    之電網併聯，並得以躉售電力予台電公司而言。伊於施工期
    間不斷告知原告，有關機電房、接地纏繞、線槽支架、模組
    接地、軟管固定等項，需依照「東和鋼鐵廠第一期工程之施
    工規範」，但原告卻未遵從，未依約施作組立線槽（含加蓋
    及架空起至機房DC箱）、步道架設、高壓箱體拉線、結線、
    高壓處理頭、清洗水路系統，且未完成維修步道，所施作之
    工程復有：㈠部分線路未使用色套；㈡未隨時清理施工過程中
    產生之垃圾、廢料、材料及設備，且未清理鐵繡造成支架、
    鋼構生鏽；㈢未妥適施作及牢固太陽能模組下軟管，放任線
    路隨意散落；㈣太陽能模組鋪板不良；㈤施作線槽不良導致電
    線破皮、使用材料錯誤導致生鏽、未整理線路；㈥模組線路
    接地工法不良且材料錯誤；㈦太陽能模組鋪設未對齊；㈧太陽
    能模組配電盤線路編號短缺；㈨線槽、支架固定強度不足等
    瑕疵，伊乃多次要求原告完成及補強，原告卻以伊必須開出
    清單為由，拒絕修補，是原告並未完成AC、DC及各線路串接
    工作，而系爭工程原約定於109年11月30日完成併聯掛表作
    業，因原告施作系爭工程有諸多未完成之處，為盡可能於10
    9年底前完成併聯掛表作業，以免影響案場未來20年之躉售
    利益，子晶公司與其定作人即訴外人中美矽晶製品股份有限
    公司（下稱中美公司）動用一切手段，以最快速度完成得以
    併聯掛表之最低要求，是系爭工程得以於109年12月4日完成
    併聯掛表與原告無關，原告自不得請求系爭串接款、系爭掛
    表款。其次，原告施作系爭工程進度嚴重落後，且施工品質
    拙劣，伊多次以書面要求原告改善及催促完工，原告仍未依
    限改善，子晶公司乃於109年11月16日通知伊將依約進行處
    分，於109年12月4日併聯掛表後，仍有前述未完成工項及瑕
    疵，於施工程序或品質有重大瑕疵，伊屢次通知原告儘速完
    工、修補，原告卻仍未依限改善，子晶公司乃於同年月10日
    在施工現場告知兩造如未在5日內將系爭工程收尾、點交予
    監工，將終止與伊間之契約關係，原告卻未完成，子晶公司
    乃拒絕派發進入東和鋼鐵廠之憑證予伊，伊隨之通知原告停
    工，並於110年1月14日以系爭存證信函依系爭合約第9條、
    第16條約定終止契約，原告自不得請求伊驗收並支付系爭驗
    收款等語，資為抗辯。並聲明：㈠原告之訴駁回。㈡如受不利
    判決，願供擔保請准宣告免為假執行。
三、兩造不爭執事項：
　㈠被告於109年2月24日與子晶公司簽訂太陽能光電發電系統工
    程合約，向子晶公司承攬系爭太陽能工程，嗣被告將系爭工
    程轉包予原告，並於109年6 月15日與原告簽訂系爭合約，
    約定工程總價金為8,214,869 元（未稅）。
　㈡系爭合約第2條第2項第4、5、6款分別約定：「乙方於AC、DC
    及各線路串接完成後（需由現場監工核實），甲方需支付20
    %工程款項，金額為新台幣1,642,974元（未稅，即系爭串接
    款）」、「本案經台電完成掛表完成後，甲方需支付15%工
    程款項，金額為新台幣1,232,230元（未稅，即系爭掛表款
    ）」、「本案經甲方驗收完成並開立驗收合格書後，甲方需
    支付15%工程款項，金額為新台幣1,232,230 元（未稅，即
    系爭驗收款）」等語。
　㈢台電就系爭工程業於109年12月4日准予掛表。
　㈣被告於110年1月14日委請律師寄送系爭存證信函予原告，載
    明：「因截至目前為止，系爭工程之水路系統、步道、線槽
    蓋均未完成；且在施工過程中有以下重大缺失：模組板線損
    傷破損，造成嚴重漏電、模組板線損傷造成無法正常運轉發
    電、模組板線損傷破損數量過多。在施工過程中，多有缺失
    ，經要求改善後，士嶺企業社均未於期限內改善，士嶺企業
    社在施工過程中，亦有踩踏發電模組之情況，違約之情事甚
    多，顯然士嶺企業社已無法在約定之工程期限內完成系爭工
    程，故本工程行依據系爭契約第九條、第十六條之相關約定
    終止系爭契約」等語，嗣經原告於110年1月15日收受。
　㈤系爭合約第9條第3項約定：「模組嚴禁踩踏，甲方（即被告
    ）若發現乙方（即原告）或乙方承攬商、施工人員有踩踏模
    組之情形，或於模組上觀察到踩踏之印記，每片模組罰款新
    台幣依萬元（15,000元），甲方並得逕自應給付乙方款項中
    扣除，且該片經踩踏之模組，乙方需進行更換新品，更換費
    用由乙方負擔」等語，又關於該約款中每片模組罰款兩造當
    時真意應為1萬元。
四、得心證之理由
    按報酬應於工作交付時給付之，無須交付者，應於工作完成
    時給付之；工作係分部交付，而報酬係就各部分定之者，應
    於每部分交付時，給付該部分之報酬，民法第505條第1項、
    第2項定有明文。足見除當事人間另有特約外，定作人僅對
    於承攬人完成之工作，負有給付報酬之義務（最高法院84年
    度台上字第2227號裁判要旨參照）。又承攬係以「工作」之
    「完成」為目的之契約，於未依當事人之「約定」，發生預
    期之「結果」（非祗「效果」）前，自難謂承攬之工作業已
    「完成」。故承攬人之工作是否完成，應就契約之內容觀察
    ，非可因承攬人應負品質保證及瑕疵修補之擔保責任（見：
    民法第492條、第493條）即無視契約之約定，而將除「工作
    外在形式」外之部分，均委之於承攬人擔保責任之範疇（最
    高法院84年度台上字第2249號裁判要旨參照）。經查：
  ㈠被告於109年2月24日與子晶公司簽訂太陽能光電發電系統工
    程合約，向子晶公司承攬系爭太陽能工程，嗣被告將系爭工
    程轉包予原告，並於109年6 月15日與原告簽訂系爭合約，
    約定工程總價金為8,214,869 元（未稅）。又系爭合約第2
    條第2項第4、5、6款分別約定：「乙方於AC、DC及各線路串
    接完成後（需由現場監工核實），甲方需支付20%工程款項
    ，金額為新台幣1,642,974元（未稅，即系爭串接款）」、
    「本案經台電完成掛表完成後，甲方需支付15%工程款項，
    金額為新台幣1,232,230元（未稅，即系爭掛表款）」、「
    本案經甲方驗收完成並開立驗收合格書後，甲方需支付15%
    工程款項，金額為新台幣1,232,230 元（未稅，即系爭驗收
    款）」等語，為兩造所不爭執，則原告自應於符合系爭合約
    第2條第2項第4至6款約定時，始得請求被告給付系爭串接款
    、系爭掛表款、系爭驗收款。
  ㈡原告固主張其業依約完成組裝支架、安裝模組、箱體等，串
    接相關線路，並經兩造派人協同台電公司人員到場檢核，確
    認通電無問題予以掛表，其應得請求被告給付系爭串接款及
    系爭掛表款云云。惟：
　⒈依系爭合約第2條第2項第4、5款約定，原告需於系爭工程AC
    、DC及各線路串接完成，並由現場監工核實，方得向被告請
    求給付系爭串接款，嗣再經台電掛表完成後，方得請求系爭
    掛表款。
　⒉證人即負責設計規劃系爭工程之百元工程有限公司員工卓書
    瑋於本院審理中到庭證稱台電到場查核掛表時，系爭工程AC
    、DC及各線路線皆尚未全部完成，未完成多是一些DC電路部
    分，有一些根本還沒有做，有一些是做好還沒有插上去，送
    電時會少掉幾組串列，DC完成度差不多只有6、70%，是因為
    其與子晶公司加入與兩造共同趕工予以完成，台電公司方准
    予掛表，但是台電公司到場查核掛表時，系爭工程AC、DC及
    各線路串接仍未全部完成，但大致可以啟動，當時的狀況就
    是可以讓系統正常運作，一些小瑕疵就沒有理會，例如一些
    線路從樓上拉到樓下異常點可能在中間，不是一、二天可以
    完成修正，因此先放著，至少讓機器可以送電，之後再作異
    常的查核，又原告施作系爭工程線路未依照其所提供予被告
    之工程規範施作，其要求接地作法是將線剝皮以絞線方式壓
    接或纏繞，但是原告使用快速接頭去做壓接，AC盤裡面的接
    地未確實，其打開來看很多線都沒也壓接確實或未壓接，此
    將會造成後面觸摸的人因漏電而死亡，導致維修操作上之危
    險，且原告鋪設太陽能板時，將電線壓在太陽能板下面，即
    壓在框跟支架中間，線被壓破皮，造成漏電影響發電，這些
    瑕疵在改善前造成異常的頻率很高，幾乎每天都有，對於發
    電的影響非常重大，等於機器完全沒有發電，太陽能有發電
    ，但是異常導致機器不會併聯，即太陽能板本身接觸到陽光
    就會發電，但是要透過逆變器轉換電，在電線破皮的情況下
    ，電流接到地上，機器會因保護機制直接關閉不會動，等於
    此種情況機器異常停機，代表完全沒有發電，大概有60%以
    上的串列都有這種情況，另兩造被驅離系爭工程現場前，仍
    存有上開瑕疵狀態等語（見訴字卷㈣第6至27頁）；證人即子
    晶公司特助廖政偉則證述台電到場查核掛表時，系爭工程AC
    、DC及各線路線皆尚未全部完成，而且品質很差，逆變器當
    日幾乎三分之二都無法運作，幾乎屋頂上的串接都沒做好，
    主要是逆變器在DC的部分比較多，AC少部分也沒接好所以無
    法發電，但是因為台電公司的檢查是整個系統對於台電端有
    無影響，即便只有一台逆變器可以發電，也會准予掛表，嗣
    系爭太陽能工程發現有將DC線路壓在模組下面等嚴重瑕疵，
    在台電准予掛表後仍然沒有辦法正常發電，一直出現異常，
    另外子晶公司於台電准予掛表後仍未給付串接款、掛表款項
    予被告，是因為被告尚未完成該部分工程之故等語（見訴字
    卷㈣第34至38頁），又證人卓書偉是負責規劃設計系爭工程
    者，而證人廖政偉則是子晶公司負責督導系爭工程之特助，
    其等對於系爭工程施作過程應知悉甚詳，且非兩造員工，與
    兩造無密切利害關係，應無甘冒偽證罪之風險而故意虛偽為
    有利於任一造之可能，其等上開證述內容應可採信，則台電
    到場查核掛表前，系爭工程AC、DC及各線路線並未全部完成
    ，是子晶公司、被告人員及證人卓書瑋加入趕工，方得以獲
    得台電公司准予掛表，但是台電公司准予掛表之後，系爭工
    程因存有DC線路壓在模組下面等嚴重瑕疵，而無法正常發電
    ，實質上無法達成系爭工程AC、DC及各線路線串接完成得以
    發電之契約預期結果，自難認原告已自己完成系爭工程AC、
    DC及各線路串接之工作，並由現場監工核實，且使台電准予
    掛表，則原告自不得請求被告給付系爭串接款、系爭掛表款
    ，原告以工作完成與工作瑕疵繫屬二事，主張被告只得行使
    瑕疵修補請求權，不得逕拒支付承攬報酬云云，自非可採。
　⒊原告雖主張證人卓書偉、廖政偉證述之台電掛表前有諸多瑕
    疵或尚未完成而需趕工部分，並非其承攬之範圍，而是由被
    告應負責施作之E棟工程，台電掛表當日是以原告施作完成
    部分供台電查核並完成掛表云云。惟證人卓書偉證述台電掛
    表時DC完成度差不多6、70%，當時兩造、子晶公司和其都有
    加入趕工，模組鋪設不良，造成電線破損漏電部分重大瑕疵
    大約佔C、D、E棟串接60%（見訴字卷㈣第18至19頁、第27頁
    ），而證人廖政偉則證稱台電掛表當天逆變器幾乎三分之二
    都無法運作等語（見訴字卷㈣第35頁），衡情若非原告承攬
    之系爭工程亦未依限完工，原告應不會一同加入趕工，且據
    證人卓書偉、廖政偉所證述該工程具有重大瑕疵部分已達60
    %、三分之二，顯非只有E棟範圍，是原告上開主張，亦非可
    採。
　⒋證人即原告之胞弟且向原告承作系爭工程之朱紹福於本院審
    理中固到庭證稱原告跟被告承攬的範圍是C、D棟和E棟的鋪
    板及支架，台電掛表當日是檢查C、D棟，C、D棟已經完成，
    當然可以掛表，在台電掛表前，原告施作的瑕疵幾乎都已經
    改正完畢，不然台電無法掛表等語（見訴字卷㈣第158至159
    頁）；證人即與證人朱紹福合夥向原告承作系爭工程之戴琦
    家則證稱系爭工程業經台電准予掛表，若台電來現場看，發
    現工程沒有達到標準，台電人員轉頭就走，不會掛表等語（
    見訴字卷㈣第175至176頁），惟證人朱紹福為原告之胞弟，
    且證人朱紹福、戴琦家都是向原告承攬系爭工程之人，其等
    與原告有密切之利害關係，所述又與證人卓書偉、廖政偉相
    左，自難採信，而不能為有利於原告之認定。
　⒌綜上，系爭工程雖經台電公司准予掛表，然非得據此逕認原
    告已自己完成系爭工程AC、DC及各線路串接之工作，並由現
    場監工核實，且使台電准予掛表，其自不得向被告請求給付
    系爭串接款、系爭掛表款。
　㈢原告復主張其多次催請被告驗收以開立驗收合格書，被告均
    置之不理，則被告顯以不正當行為阻止系爭驗收款付款條件
    之成就，應視為付款條件已成就，其自得請求被告給付系爭
    驗收款。縱便被告終止系爭契約合法，終止時工作已完成，
    被告即應支付承攬報酬，縱未完成，其亦得依民法第511條
    但書規定請求之云云。惟：
　⒈系爭合約第16條第1項第4款約定若原告施工程序或品質有重
    大瑕疵時，被告得終止契約，而同條項第1款是約定：「除
    本契約另有約定者外，任一方有違約情事發生時，未違約之
    一方得以書面通知他方限期改善，若未於期限內改善者，未
    違約之一方得書面通知違約方後終止契約」等語，有系爭合
    約附卷可參（見審訴字卷第62頁），則對照第16條第1項第4
    款、第1款之約定，第4款並未提及原告需先以書面限期改善
    後，始得終止契約，足見在施工品質有重大瑕疵時，被告得
    不以書面限期改善，即得終止系爭合約，原告主張被告於此
    情況下，仍須以書面限期改善，其未依限改善，方得終止契
    約云云，尚非可採。
　⒉台電公司准予掛表之後，系爭工程因存有DC線路壓在模組下
    面等嚴重瑕疵，而無法正常發電之重大瑕疵，已如前述。又
    證人廖政偉於本院審理中證稱其於台電准予掛表後，限期命
    被告改善逆變器及整個線路，因為逆變器不發電損失是子晶
    公司要負責，但是被告沒有依限改善等語（見訴字卷㈣第36
    至37頁），而被告於遭證人廖政偉限期改善後，於109年12
    月10日以通訊軟體通知原告「朱先生，剛剛在現場公司長官
    已經告知未完成部分限下禮拜一12/14 17：00下班前全部交
    給書瑋，若無法完成交給書瑋，禮拜二開始我們也都不用進
    場了，後續所有未完成及缺失的部分公司會另請他包施工，
    後續相關款項等到案場全數施工完成後再作清算。實際說明
    現場阿福都知曉，公司長官都已經把所有細節及相關事宜告
    知今天在場所有人員」等語，原告並回應：「不好意思我明
    天8點會在現場，儘快在星期日以前做好。檢查完在請曾先
    生複查」等語，有對話截圖附卷可查（見訴字卷㈢第131頁）
    ，衡情若非廖政偉當時要求完成與補正部分為原告施作範圍
    ，原告應不會回應其會在期限以前完成，並請現場人員複查
    ，足見原告施作系爭工程確有無法正常發電之重大瑕疵，且
    業經證人廖政偉限期要求被告改善，被告再轉而告知原告改
    善，但原告並未改善，則依諸上開說明，被告自得據此為由
    依系爭合約第16條第1項第4款終止系爭合約，又被告已於11
    0年1月14日委請律師寄送系爭存證信函，據此為由依系爭合
    約第16條約定終止系爭合約乙節，為兩造所不爭執，則系爭
    合約業經合法終止，原告自不得請求被告驗收並給付驗收款
    。
　⒊原告並未完成系爭工程之AC、DC及各線路串接之工作一節，
    已如前述，且證人朱紹福、戴琦家於本院審理中均證述系爭
    工程中之清洗水路沒有施作等語（見訴字卷㈣第157頁、第17
    2頁），足見於系爭合約終止前，原告並未完成系爭合約全
    部工程，是原告以其業於系爭合約終止前完成系爭工程，得
    以請求支付報酬，而主張被告應給付系爭驗收款云云，委無
    足取。又被告是依系爭合約第16條第1項第4款終止系爭合約
    ，而非依民法第511條之規定終止系爭合約，是原告主張得
    依民法第511條但書規定請求被告賠償云云，亦屬無據。
　⒋綜上所述，原告已遭被告依系爭合約第16條第1項第4款約定
    合法終止系爭合約，且其尚未完成系爭工程，自不得向被告
    請求給付系爭驗收款，亦不得依民法第511條但書規定請求
    被告賠償。
五、綜上所述，原告並未完成AC、DC及各線路串接之工作，且業
    遭被告依依系爭合約第16條第1項第4款約定合法終止系爭合
    約，原告自不得向被告請求給付系爭串接款、系爭掛表款及
    系爭驗收款。從而，原告依系爭合約第2條第2項第4至6款之
    約定、民法第511條但書之規定，請求被告給付4,312,806元
    及自起訴狀繕本送達翌日起至清償日止按週年利率5%計算之
    利息，為無理由，應予駁回。又原告之訴既經駁回，其假執
    行之聲請即失所附麗，應併予駁回。
貳、反訴部分：
一、反訴原告主張：系爭合約第9條約定模組禁止踩踏，若遭伊
    發現反訴被告或其承攬商、施工人員有踩踏模組情形，每片
    模組罰款1萬元，但反訴被告於施工期間經伊及子晶公司苦
    勸，仍然不停踩踏模組，並留有印記，合計踩踏模組達220
    片，是伊自得依系爭合約第9條第3項約定請求反訴被告給付
    違約金220萬元。其次，反訴被告施作系爭工程DC箱有重大
    瑕疵，導致電箱燒毀3次，伊因此遭子晶公司請求賠償120,6
    53元，伊應得依系爭合約第9條第2項第3款請求反訴被告賠
    償。另反訴被告未完成系爭工程，伊乃委請訴外人億鼎鑫股
    份有限公司（下稱億鼎鑫公司）施作，並改善反訴被告就系
    爭工程施作所具之前述重大瑕疵，需費2,583,000元，應得
    依系爭合約第9條第2項第3款請求反訴被告賠償。為此爰依
    系爭合約第9條第2項第3款、第3項之約定提起反訴等語。並
    聲明：㈠反訴被告應給付反訴原告4,903,653元，及其中220
    萬元自民事答辯暨反訴起訴狀繕本送達翌日即110年7月17日
    起，其中120,653元自民事反訴準備㈡狀暨聲請調查證據狀繕
    本送達翌日起，其中2,583,000元自民事答辯㈣狀暨反起訴訴
    之變更㈠狀繕本送達翌日起，均至清償日止，按週年利率5%
    計算之利息。㈡願供擔保，請准宣告假執行。
二、反訴被告則以：系爭太陽能工程非全部都由伊承攬，而從反
    訴原告所提出之照片無從辨別拍攝時間、地點、人別，更無
    從計算踩踏片數，而反訴原告所提出之通訊軟體對話截圖日
    期為109年12月16日，伊當時已遭反訴原告強制取消進出廠
    區權利，反訴原告於伊施工過程從未提出照片向伊主張罰款
    ，伊根本無從進入場區與反訴原告確認事實及抗辯，伊否認
    反訴原告主張伊踩踏模組之事實。縱認伊確有踩踏模組，系
    爭工程之業主業占用系爭工程躉售電力，伊實早已完成系爭
    工程，反訴原告又僅為中間承包商，並未證明其因伊踩踏模
    組所受損害，請求之違約金竟高達系爭工程工程款之20%，
    顯已過高，應為酌減。其次，伊已完成系爭工程，且反訴原
    告從未以書面具體、明確告知伊瑕疵項目或內容，應不得依
    系爭合約第9條第2項第3款向伊請求損害賠償。又反訴原告
    向伊請求賠償電箱燒毀之損害，但所提出之單據未見反訴原
    告之名稱，部分未載日期，更未見具體損害之情狀、處所，
    無從判定與系爭工程相關，且可歸咎於伊，反訴原告自不得
    就此向伊請求賠償120,653元。再者，反訴原告提出之億鼎
    鑫公司報價表上未有具體施工內容細項，難以據該報價表認
    是就反訴原告所主張系爭工程瑕疵項目予以修繕，況反訴原
    告所提出者為報價單，嗣後反訴原告是否確實施作，並支出
    對應金額，亦非無疑，而其中一紙報價表之回傳時間為109
    年11月25日，當時伊仍在系爭工程工地施作，反訴原告應無
    尋找他人施作之理，況縱便反訴原告所述為真，其一方面主
    張伊未施作E棟架空線槽，而拒絕給付報酬，另方面又以其
    重新發包支出向伊請求，顯屬重複請求，而非可採等語，資
    為抗辯。並聲明：㈠反訴原告之訴駁回。㈡願供擔保，請准宣
    告免為假執行。
三、得心證之理由
　　按當事人主張有利於己之事實者，就其事實有舉證之責任，
    民事訴訟法第277條前段定有明文。又民事訴訟如係由原告
    主張權利者，應先由原告負舉證之責，若原告先不能舉證，
    以證實自己主張之事實為真實，則被告就其抗辯之事實即令
    不能舉證，或其所舉證據尚有疵累，亦應駁回原告之請求，
    最高法院100年度台上字第415號裁判要旨可供參照。經查：
　㈠反訴原告固主張反訴被告於施工期間放任工班踩踏模組達220
    片，其應得依約請求反訴被告給付違約金220萬元云云。惟
    ：
　⒈系爭合約第9條第3項約定：「模組嚴禁踩踏，甲方（即反訴
    原告）若發現乙方（即反訴被告）或乙方承攬商、施工人員
    有踩踏模組之情形，或於模組上觀察到踩踏之印記，每片模
    組罰款新台幣依萬元（15,000元），甲方並得逕自應給付乙
    方款項中扣除，且該片經踩踏之模組，乙方需進行更換新品
    ，更換費用由乙方負擔」等語，又關於該約款中每片模組罰
    款兩造當時真意應為1萬元等情，為兩造所不爭執，則反訴
    原告若發現反訴被告或其下包踩踏模組，或在模組上觀察到
    踩踏印記，每片模組可罰款1萬元。
　⒉反訴被告於109年12月9日遭廖政偉當場發現正在踩踏模組，
    當時廖政偉詢問反訴被告踩了幾片，並詢問其要扣錢還是退
    場，反訴被告回答踩了2片，要扣錢等語，有錄音檔案光碟
    及譯文附卷可參（見訴字卷㈠第57頁、第101頁），且為反訴
    被告所不爭執（見訴字卷㈡第341頁），足見反訴被告於109
    年12月9日確實踩踏模組2片無訛。至反訴原告雖另提出照片
    及通訊軟體對話截圖，主張反訴被告踩踏模組達220片云云
    ，惟反訴原告所提出照片（見訴字卷㈠第393至529頁）均無
    拍攝時間，且多為身著藍色上衣、頭戴安全帽之工作人員踩
    踏於模版上之照片，或模組上有踩踏印記之近照，並未拍攝
    及踩踏人員之臉部清晰影像，實無從知悉是反訴原告於何時
    在何地點拍攝之照片，且照片中踩踏之工作人員為反訴被告
    所屬，應難據以認定原告施作系爭工程期間踩踏模組達220
    片。而原告所提出之通訊軟體對話截圖（見訴字卷㈠第531頁
    ）並無從辨識為何人間之對話，亦難據以認定反訴被告所屬
    人員確有踩踏模組達220片。
　⒊證人廖政偉於本院審理中雖到庭證述其記錄為反訴原告踩踏
    模組16片，因此罰16萬元，經過協調後，是罰10萬元等語（
    見訴字卷㈣第40至41頁），嗣並提供會議記錄予本院，該會
    議記錄記載：反訴原告違反系爭合約第9條第3項約定，廖政
    偉建議罰款20萬元，經協調罰款為10萬元等語，有該會議記
    錄在卷可查（見訴字卷㈣第97頁），此固足認反訴原告確因
    所屬施工人員模組踩踏模組而遭子晶公司罰款，然反訴原告
    自承其向子晶公司所承攬之工程，並非全部發包予反訴被告
    （見訴字卷㈢第394頁），則證人廖政偉所稱踩踏模組片數亦
    非無可能是反訴原告所屬其他人員所為，是證人廖政偉上開
    證述內容，無從認定反訴被告踩踏模組之片數。其次，證人
    即子晶公司負責巡視案場員工張宏瑋於本院審理中證稱反訴
    原告所陳報予本院之踩踏模組照片為其、廖政偉、被告員工
    所拍攝，但其不知悉該等照片拍攝時間，而照片中所出現人
    物為反訴被告、朱紹福及反訴被告工人等語（見訴字卷㈣第5
    1頁），惟如前述，反訴原告所陳報本院之踩踏照片並未拍
    攝及踩踏人員之臉部清晰影像，而證人張宏瑋既證稱該等照
    片非全部為其拍攝，其竟得以證述照片內人員是反訴被告、
    朱紹福及反訴被告工人，自難盡信，況證人張宏瑋亦無法辨
    識該等照片之拍攝日期，自難依其證述及反訴原告所陳報照
    片遽認反訴被告及其所屬施工人員於施工期間踩踏模組達22
    0片。
　⒋反訴被告雖抗辯其工班是頂著烈日小心翼翼踩在各模組邊框
    ，但此除會有不慎踩踏模組風險外，對於裝設施工人員本身
    具有一定風險，其曾詢問得否鋪設棉被或軟墊，得以同時保
    障其施工人員及模組安全，然遭反訴原告拒絕，是其踩踏模
    組非可歸責云云。惟證人廖政偉於本院審理中證述屋頂型之
    太陽能板施工有空間不踩踏模組即得安全施作或施工完成等
    語（見訴字卷㈣第39頁）；證人張宏瑋於本院審理中亦證稱
    依系爭工程工地現場，如果不踩踏模組可以安全施工完成等
    語（見訴字卷㈣第50頁），而證人廖政偉、張宏瑋為子晶公
    司負責系爭工程之員工，對於系爭工程應知悉甚詳，且與兩
    造均無密切之利害關係，其等上開一致之證述內容，自可採
    信，則依其等上開證述內容，並衡情若非得以在不踩踏模組
    的情況下，安全施作系爭工程，系爭合約第9條第3項約定違
    約踩踏模組之罰款不低，反訴被告應不致同意該違約金之約
    定，足見系爭工程依現場狀況應得在不踩踏模組之情況下安
    全施工，反訴被告上開抗辯，委無足採。
　⒌反訴被告另抗辯其縱便確有踩踏模組，系爭工程之業主早已
    占用躉售電力，其實已完成系爭工程，反訴原告只為中間承
    包商，復未證明因其踩踏系爭模組所受損害，所請求之違約
    金過高，應予酌減云云。惟反訴原告確有因其所屬人員踩踏
    模組而遭其定作人罰款，已如前述，並觀諸反訴原告與子晶
    公司所簽訂之契約，亦是約定反訴原告或其所屬人員踩踏模
    組或於模組上觀察到踩踏之印記，每片模組罰款1萬元，有
    該太陽能光電發電系統工程契約附卷可查（見訴字卷㈡第113
    至128頁），是反訴原告確實會因反訴被告所屬施工人員踩
    踏模組遭子晶公司罰款，其以相同金額請求反訴被告給付違
    約金，自無過高，反訴被告上開抗辯，非可採信。
　⒍綜上所述，反訴被告確實踩踏模組2片，且系爭合約第9條第3
    項所約定之違約金並無過高，是反訴原告自得就此請求反訴
    被告給付違約金2萬元，至其逾此範圍之請求，則非可採。
    　
　㈡反訴原告復主張反訴被告施作系爭工程DC箱有重大瑕疵，導
    致電箱燒毀3次，其因此遭子晶公司請求賠償120,653元，應
    得向反訴被告請求賠償云云，並舉益晶陞自動控制電機行報
    價單、統一發票、收據（見訴字卷㈢第357至359頁）等為證
    。惟反訴原告所提出之前述收據、統一發票（見訴字卷㈢第3
    57頁）上載客戶為子晶公司，而報價單（見訴字卷㈢第359頁
    ）上面用印簽認者亦為子晶公司，應非反訴原告所自行支出
    ，反訴原告又未提出其確實因此賠償予子晶公司之證據，則
    其是否確實因電箱燒毀遭子晶公司求償120,653元，即非無
    疑。又反訴原告自承其向子晶公司所承攬之工程，並非全部
    發包予反訴被告，而前述報價單、統一發票、收據上面又無
    記載詳細之電箱燒毀所在處所及發生原因，難逕以遽認是因
    反訴被告施作系爭工程瑕疵所造成之損害，此外，反訴原告
    就其所主張因反訴被告施作系爭工程DC箱有重大瑕疵，導致
    電箱燒毀3次，其因此遭子晶公司請求賠償120,653元一節，
    又無其他舉證以實其說，其上開主張，自非可採。
　㈢反訴原告另主張反訴被告未完成系爭工程，其乃委請億鼎鑫
    公司施作，並改善反訴被告就系爭工程施作所具之前述重大
    瑕疵，需費2,583,000元，應得依系爭合約第9條第2項第3款
    請求反訴被告賠償云云。惟反訴原告所提出之億鼎鑫公司報
    價單其一載明報價內容為修繕工程，並於備註欄記載：施工
    範圍：C、D、E棟模組拆裝/復原檢修、機電系統、高壓系統
    ，含水路、步道、監控等系統，其二載明報價內容為E棟架
    空線槽施作，有該二紙報價單附卷可參（見訴字卷㈢第461至
    463頁），則反訴原告所提出者只有報價單，復自承尚未給
    付上載金額（見訴字卷㈣第281頁），反訴原告是否確實委由
    億鼎鑫工程施作報價單上載工程，並應給付如報價單上載金
    額，已非無疑。又億鼎鑫公司所報修繕工程包含C、D、E棟
    模組拆裝/復原檢修、機電系統、高壓系統，含水路、步道
    、監控等系統，並未載明細項，且反訴原告並未將所承攬之
    系爭太陽能工程全部交予反訴被告施作，已如前述，而反訴
    被告就E棟部分僅承作組立腳座、支架、鋪設模組、組立線
    槽，有系爭合約附卷可佐（見審訴字卷第52頁），億鼎鑫公
    司所報修繕工程既含E棟模組拆裝/復原檢修、機電系統、高
    壓系統等，足見該修繕工程並非全是修繕反訴被告施工瑕疵
    ，反訴原告又未舉證該紙報價單中何部分金額為修繕反訴被
    告施工瑕疵所列，應難據以向反訴被告請求賠償。再者，縱
    使反訴被告確實未施作E棟架空線槽，反訴原告並未舉證證
    明其將E棟架空線槽另發包交予億鼎鑫公司施作，較諸原交
    由反訴被告施作金額為高，自難認其因反訴被告未予施作重
    新發包後受有損害，並得以請求賠償，是反訴原告上開主張
    ，均非可採。
四、綜上所述，反訴被告確實踩踏模組2片，反訴原告應得請求
    反訴被告給付違約金2萬元，從而，反訴原告依系爭合約第9
    條第3項之約定請求反訴被告給付2萬元，及自民事答辯暨反
    訴起訴狀繕本送達翌日即110年7月17日起至清償日止，按週
    年利率5%計算之利息，為有理由，應予准許。至其逾此範圍
    之請求，則無理由，應予駁回。
五、本件反訴原告勝訴部分所命給付之金額未逾50萬元，依民事
    訴訟法第389條第1項第5款之規定，自應依職權宣告假執行
    ，而此部分雖經反訴原告陳明願供擔保，聲請宣告假執行，
    惟其聲請不過促請法院職權發動，故就反訴原告勝訴部分即
    無再由反訴原告聲請供擔保宣告假執行之必要。又反訴被告
    陳明願供擔保請准宣告免為假執行，核無不合，爰酌定相當
    之擔保金額，予以准許。至於反訴原告敗訴部分，其假執行
    之聲請，即失所附麗，應予駁回。
參、本件事證已臻明確，兩造其餘之攻擊防禦方法核與判決結果
    不生影響，毋庸一一論列，併此敘明。
肆、據上論結，本件原告之訴為無理由；反訴原告之訴為一部有
    理由，一部無理由，依民事訴訟法第78條、第79條、第389
    條第1項第5款、第392條第2項，判決如主文。
中　　華　　民　　國　　111 　年　　10　　月　　13　　日
                  民事第二庭  法　官　楊淑儀
以上正本係照原本作成。
如對本判決上訴，須於判決送達後20日內向本院提出上訴狀。如
委任律師提起上訴者，應一併繳納上訴審裁判費。
中　　華　　民　　國　　111 　年　　10　　月　　13　　日
                              書記官　詹立瑜